臺灣新竹地方法院交通事件裁定　　　　100年度交聲更字第3號
移送機關　　交通部公路總局新竹區監理所新竹市監理站
異議人即
受處分人　　徐榮德
上列異議人因違反道路交通管理處罰條例案件，對於交通部公路
總局新竹區監理所新竹市監理站竹監新三字第裁51-E00000000號
違反道路交通管理事件裁決書，聲明異議，經本院以99年度交聲
字第567 號裁定後，異議人不服提出抗告，經臺灣高等法院以10
0 年度交抗字第317號裁定撤銷發回本院，本院裁定如下：
    主  文
原處分撤銷。
徐榮德不罰。
    理  由
一、原處分意旨略以：異議人即受處分人徐榮德於民國99年9 月
    4 日16時28分許前之某時將車牌號碼UZI-823 號輕型機車停
    放在新竹市○○路高鐵接駁車轉乘處之人行道上，核屬「在
    禁止臨時停車處所停車」之違規行為，經新竹市警察局交通
    隊警員卓桓茂、劉邦熾於99年9 月4 日16時28分許填掣竹市
    警交字第E000 00000號舉發違反道路交通管理事件通知單（
    下稱舉發通知單），逕行舉發之，爰依道路交通管理處罰條
    例第56條第1 項第1 款規定，裁處異議人罰鍰新台幣（下同
    ）600 元。
二、聲明異議意旨略以：伊固不否認有於上開時間將上開機車停
    放於上開地點，但伊停車之習慣是會注意路面有紅線、黃線
    、白線作為有無違規之依據，該處雖為人行道且附近立有禁
    止停車之告示牌，但地面上卻仍存有代表可停車之白色標線
    ，伊認為該白色標線係表示該區域為機車停車格，便將機車
    停放於該處，卻為警拖吊並舉發伊違規停車，主管機關就該
    處得否停放機車標示不清，此不利益不應由民眾負擔，為此
    爰依法聲明異議等語。
三、按法院認為聲明異議有理由或聲明異議雖無理由而原處分不
    當或違法者，應以裁定將原處分經聲明異議部分撤銷，並自
    為裁定，道路交通案件處理辦法第19條前段定有明文。復按
    法院受理交通事件，準用刑事訴訟法之規定，道路交通管理
    處罰條例第89條前段定有明文。另按認定不利於被告之事實
    ，須依積極證據，苟積極證據不足為不利於被告事實之認定
    時，即應為有利於被告之認定，更不必有何有利之證據；且
    事實之認定，應憑證據，如未能發現相當證據，或證據不足
    以證明，自不能以推測或擬制之方法，以為裁判基礎；而認
    定犯罪事實所憑證據，雖不以直接證據為限，間接證據亦包
    括在內；然而無論直接或間接證據，其為訴訟上之證明，須
    於通常一般之人均不致有所懷疑，而得確信其為真實之程度
    者，始得據為有罪之認定，若其關於被告是否犯罪之證明未
    能達此程度，而有合理性懷疑之存在，致使無從形成有罪之
    確信，根據「罪證有疑，利於被告」之證據法則，即不得遽
    為不利被告之認定，最高法院30年上字第816 號、40年台上
    字第86號、76年台上字第4986號分別著有判例可資參照，依
    上開說明，本件交通事件亦有前揭原則之適用。
四、經查：
  (一)異議人於上揭時點，將車號UZI-823 號輕型機車停放在上開
    地點等情，有上開舉發通知單、新竹市警察局99年9 月24日
    竹市警交字第0990033676號函及舉發交通違規事件相片在卷
    可稽，且為異議人所不爭執，固堪認定。
  (二)惟觀諸本件舉發照片2 幀可知，該處地面於員警舉發本件違
    規時，仍劃有表示得予以停放機器腳踏車之白線，該停車格
    白線雖非依「道路交通標誌標線號誌設置規則」設置法定標
    準之停車標線，然應係之前標誌、標線還沒劃分歸新竹市政
    府交通處統一管理時，新竹市政府暫時允許之，相沿成襲，
    民眾亦信賴係停車格，因此新竹市政府警方就停放於該處之
    機車向來均不會加以舉發等情，業據證人即本件舉發員警劉
    邦熾到庭證稱：「（現場畫有白線，意義為何？）該處還沒
    有禁止停車之前，白線是允許機車可以停車的機車格沒有錯
    。（何時開始禁止停車，原因為何？）確切日期我記不得了
    ，但那裡有樹立禁止標誌，樹立禁止標誌之後我才開始拖吊
    的。」、「（你知道原來的白線為何會出現在那邊嗎？）之
    前標誌、標線還沒有歸交通處管的時候，那是市政府便宜措
    施。（所以在那之前你們警察也認為那是給民眾停車的，而
    沒有去舉發？）是。」等語明確。
  (三)又於案發地點設立交通標誌標線之主管機關係新竹市政府交
    通處，主管塗銷交通標線之機關則係新竹市政府工務局，新
    竹市政府近來為整頓新竹市○○路市容，決定禁止民眾於上
    開地點繼續停車，然新竹市政府交通處於上開地點設立禁止
    停車之標誌後，新竹市政府工務局並未立即塗銷該處民眾信
    賴可以停車之機車白線，以致該處同時存有禁止停車之標誌
    及允許停車之白色標線，民眾因此多有申訴，其後新竹市政
    府工務局才進行刨除白線工程，於99年10月8 日方完成刨除
    工程等情，亦據上開證人劉邦熾到庭證稱：「（何單位去樹
    立禁止標誌？）新竹市政府交通處。」、「（按照法令，停
    車格的標線應如何設置？哪個機關設置的？）是由市政府交
    通處設置的，不是工務局…（案發地現在已經用黑線把白線
    塗掉了？）是，如我編號1 至3 照片所示。（知道為何工務
    局要去塗銷白線嗎？）是我們向交通處反映後，交通處請工
    務局去塗銷的。」等語明確，並有新竹市政府100 年4 月14
    日府交停字第1000035569號函在卷可參。
  (四)由上可知，新竹市政府於上開地點雖樹立禁止停車標誌，然
    並未立即刨除民眾原本善意信賴認為可以停車之白色標線，
    包括異議人在內之一般民眾因信賴政府機關原先許可停車之
    白色標線，進而將機車停放於該處，主觀上自無故意於禁止
    停車處所停車之故意，亦無任何過失可言，自非屬道路交通
    管理處罰條例第56條第1 項第1 款「於禁止停車處所停車」
    之違規行為，原處分機關未盡調查之責，逕以該違規事由裁
    罰異議人，實非適法，爰將該處分均撤銷，另為異議人不罰
    之諭知
五、據上論斷，應依道路交通案件處理辦法第19條前段，裁定如
    主文。
中    華    民    國   100    年    6     月    29    日
                      交通法庭  法  官  蔡川富
以上正本證明與原本無異。
如不服本裁定，應於裁定送達後5日內向本院提出抗告狀。
中    華    民    國   100    年    6     月    29    日
                                書記官  劉雅文